臺灣彰化地方法院民事裁定
110年度監宣字第349號
聲  請  人  白芳禎  

相  對  人  鄭兆儒  



關  係  人  白嵋月  

上列聲請人聲請監護宣告事件，本院裁定如下：
    主    文
宣告鄭兆儒（男，民國00年00月00日生，身分證統一編號：Z000
000000號）為受監護宣告之人。
選定白芳禎（女，民國00年0月0日生，身分證統一編號：Z00000
0000號）為受監護宣告之人之監護人。
指定白嵋月（女，民國00年0月00日生，身分證統一編號：Z0000
00000號）為會同開具財產清冊之人。
聲請程序費用由受監護宣告之人負擔。
    理    由
一、聲請意旨略以：聲請人白芳禎係相對人鄭兆儒之妻，相對人
    因失智症、老化，致不能為意思表示或受意思表示，或其能
    辨識其意思表示之效果不足，有親屬系統表、同意書、戶籍
    資料、彰化基督教醫療團法人漢銘基督教醫院診斷書等件為
    證，為動用相對人的存摺以支付安養院費用，爰依家事事件
    法第10章、第11章之規定，聲請准予裁定相對人為受監護宣
    告之人，並請求選定聲請人白芳禎為相對人之監護人，同時
    指定聲請人之妹白嵋月為會同開具財產清冊之人等語。
二、按對於因精神障礙或其他心智缺陷，致不能為意思表示或受
    意思表示，或不能辨識其意思表示之效果者，法院得因本人
    、配偶、四親等內之親屬、最近一年有同居事實之其他親屬
    、檢察官、主管機關或社會福利機構之聲請，為監護之宣告
    ，民法第14條第1項定有明文。次按受監護宣告之人應置監
    護人。法院為監護之宣告時，應依職權就配偶、四親等內之
    親屬、最近一年有同居事實之其他親屬、主管機關、社會福
    利機構或其他適當之人選定一人或數人為監護人，並同時指
    定會同開具財產清冊之人。法院為前項選定及指定前，得命
    主管機關或社會福利機構進行訪視，提出調查報告及建議。
    監護之聲請人或利害關係人亦得提出相關資料或證據，供法
    院斟酌。法院選定監護人時，應依受監護宣告之人之最佳利
    益，優先考量受監護宣告之人之意見，審酌一切情狀，並注
    意下列事項：(一)受監護宣告之人之身心狀態與生活及財產
    狀況。(二)受監護宣告之人與其配偶、子女或其他共同生活
    之人間之情感狀況。(三)監護人之職業、經歷、意見及其與
    受監護宣告之人之利害關係。(四)法人為監護人時，其事業
    之種類與內容，法人及其代表人與受監護宣告之人之利害關
    係，民法第1110條、第1111條、第1111條之1分別定有明文
    。
三、經查，聲請人主張之上開事實，業據其提出親屬系統表、同
    意書、戶籍資料、彰化基督教醫療團法人漢銘基督教醫院診
    斷書等件為證。又經本院在鑑定人衛生福利部彰化醫院蕭銘
    鴻醫師前訊問相對人，經檢視相對人狀況，相對人目前躺在
    床上，無法下床，可以言語，但講話不清楚。又鑑定人當場
    具結鑑定陳述：詳細鑑定另陳鑑定報告書等語，有本院訊問
    筆錄可佐。另經本院囑託衛生福利部彰化醫院鑑定結果，認
    為：「(一)醫學上的診斷（生物學上之要素）：診斷名：失
    智症。障礙程度：重度(二)生活狀況及現在身心狀態：1.日
    常生活狀況：目前個案對於外界刺激反應淡漠，對說話多不
    回應或答非所問，很少能確切回答問題，少數可簡單回應，
    無法說出完整的句子，故難以言語與個案進行有效之溝通，
    也無法聽從指示動作。個案住在寶祥老人長期照護中心接受
    照顧，因坐輪椅會血壓低、冒冷汗，故平時多躺床。對於行
    動、進食、穿衣、洗澡、如廁等基本生活，均需他人協助。
    不認得金錢及生活上常見之物。2.身體狀態【包括理學檢查
    、臨床檢查(尿、血等)及其他檢查】：可自行睜開雙眼，有
    光反射。四肢萎縮、無力，給與疼痛會縮一下。3.精神狀態
    ：(1)意識／溝通性：無法言語，無法依照指令動作。(2)記
    憶力：無法配合施測。(3)定向力：無法配合施測。(4)計算
    能力：無法配合施測。(5)理解．判斷力：無法配合施測。(6
    )現在性格特徵： 退化自閉。(7)其他（氣氛．感情狀態．幻
    覺．妄想．異常行動等）：活動力低。(8)智能檢查．心理學檢
    查：無法配合施測。(三)有關判斷能力判定之意見：不能管
    理處分自己財產。判定的根據（檢查所見及說明）：依鄭兆
    儒男士目前心智狀況，無法以言語溝通，對於外界刺激反應
    淡漠。因失智症導致認知功能嚴重缺損，無法獨立完成基本
    生理需求。因認知功能缺損以致金錢、數字 、是非對錯等
    概念嚴重缺損，是故，亦無法管理與處置個人事務。(四)回
    復可能性說明：回復可能性低。(五)鑑定判定及說明：【鑑
    定判定】1.基於受鑑定人有失智症，其程度達重度，不能管
    理處分自己的財產，回復之可能性低。2.失智症之程度，不
    能為意思表示或受意思表示，不能辨識其意思表示之效果，
    可為監護宣告。」等語，有衛生福利部彰化醫院民國110年1
    1月23日彰醫精字第1100500435號函附成年監護鑑定書可稽
    。堪認相對人因精神障礙或其他心智缺陷，致不能為意思表
    示或受意思表示，亦不能辨識其意思表示之效果。故本件聲
    請監護宣告為有理由，應予准許，爰宣告相對人為受監護宣
    告之人。
四、本件相對人既經監護宣告，業如前述，揆諸前揭規定，自應
    為其選定監護人及指定會同開具財產清冊之人。查聲請人、
    關係人白嵋月為相對人之妻、妻妹。聲請人及關係人白嵋月
    均同意由聲請人擔任監護人，並同意指定關係人白嵋月為會
    同開具財產清冊之人，有親屬系統表、同意書、戶籍謄本、
    彰化基督教醫療團法人漢銘基督教醫院診斷書等件為證。本
    院審酌聲請人、關係人白嵋月為相對人之妻、妻妹，與相對
    人關係非常密切，由渠等分別擔任相對人之監護人、會同開
    具財產清冊之人，應符合相對人之最佳利益，爰裁定如主文
    第2、3項所示。
五、末依民法第1113條準用同法第1099條、第1099條之1之規定
    ，於監護開始時，監護人白芳禎對於受監護宣告之人鄭兆儒
    之財產，應會同關係人白嵋月於2個月內開具財產清冊，並
    陳報法院，於開具完成並陳報法院前，監護人對於受監護宣
    告之人之財產，僅得為管理上必要之行為，併此指明。
六、訴訟費用負擔之依據：家事事件法第164條第2項。
中　　華　　民　　國　　110 　年　　11　　月　　29　　日
                  家事法庭    法　官  陳明照
以上正本係照原本作成。　　　　　　　 
如不服本裁定，應於送達後10日內向本院提出抗告狀，並繳納抗
告費新臺幣1,000元。
中　　華　　民　　國　　110 　年　　11　　月　　29　　日
                              書記官  姚怡蕙